---
title: "PILAS Tutorial"
author: "Sofía Meléndez Cartagena"
date: "7/20/2021"
output:
  pdf_document: default
---

## Introdución


## Paquetes necesarios

  * devtools
    * Paquete ultilizado para bajar y crear paquetes fuera de CRAN (el repositorio oficial de R)
  * PilasPack 
    * Paquete generado por el equipo de tabajo de PILAS se puede bajar aquí:
    * devtools::install_github("ComplejoC/PILASPack/PilasPack")
  * Tidyverse
    * Necesario para graficar y crear un proceso de conductos en R
  * Lubridate
    * Utilizado para manipular fechas
  * httr
    * Utilizado para interactuar con el API de Bioportal
  * jsonlite
    * Utilizado para transformar los tokens del API
  * egg
    * Facilita crear figuras de  multiples paneles
  * scales
    * Permite utilizar doble ejes de Y
  
## Adquisición de datos 

  Estamos en proceso de arreglar la función de adquisicion de datos en el paquete, 
  asta nuevo aviso se utiliza este codico:
  
```{r, eval=FALSE}
## Download Prep

start_of_month=list("01/01/2021", "02/01/2021","03/01/2021", "04/01/2021", "05/01/2021")
names(start_of_month)=c("January2021","Febuary2021", "March2021", "April2021","May2021")


end_of_month=list("01/31/2021", "02/28/2021","03/31/2021", "04/30/2021", "05/31/2021")
names(end_of_month)=c("January2021","Febuary2021", "March2021", "April2021", "May2021")


paste("/?","startDate=",start_of_month[4],"&","endDate=",end_of_month[4],sep="")
## Download Data

l=length(start_of_month)

base_url="https://bioportal.salud.gov.pr/api/administration/reports/unique-tests"
Datos_all_list=list()



for (i in 1:l){
  
  print(Sys.time())
  
  #produce the url
  url_req=paste("/?","createdAtStartDate=",start_of_month[i],"&",
                "createdAtEndDate=",end_of_month[i],sep="")
  url=paste(base_url,url_req,sep="")
  
  
  
  data <- list(
    email="",
    password = "",
    reCaptchaResponseToken="N/A")
  
  res = POST("https://bioportal.salud.gov.pr/api/authentication/login/",
             body= data, encode='json', content_type('application/json'))
  
  token = fromJSON(rawToChar(res$content))  
  
  datos = GET(url, 
              content_type('application/json'), 
              add_headers(authorization = paste('Bearer', token$token),
                          'Accept-Enconding'="br"))
  
  datos = fromJSON(rawToChar(datos$content), flatten = TRUE)
  
  ## Copias de base de datos ##
  Datos<-datos
  
  #store the data in a list
  
  Datos_all_list[[i]]<-Datos
  
  names(Datos_all_list)<-names(start_of_month)[c(1:i)]
  
  
  print(names(start_of_month[i]))
}

## Concatenate
Datos_all<-do.call("rbind",Datos_all_list)

```
  
  Hagase ajuste de los meses de interes así como sea necesario para su analisis. El espacio para email y password deben ser rellenados con su informacion de bioportal.
  

## Preprocesamiento

Utilizando las funciones de PilasPack se va transformar las variables de fechas a formato de fecha y ademas se va carlular los rezados, que en nuestra tabla se llamaran:

  * TatReportSample
    * La diferencia entre la fecha que el resultado es reportado en el laboratorio y la fecha en la que se tomo la muestra
  * TatUploadReport
    * La diferencia entre la fecha que el resultado es reportado al bioportal y el resultado reportado en el laboratorio 
  * TatUploadSample
    * La diferencia entre la fecha que el resultado es reportado al bioportal y la fecha en la que se tomo la muestra
    
**Tat es corto para Turn Around Time.**


Ejemplares del preproceso donde Datos_all son los datos tal cual fueron bajados de Bioportal:

```{r, eval=FALSE}
All_test <- testApiToDates(DataFrame = Datos_all)

head(All_test)
```

Esta función anterior transforma las columnas de fechas al formato de fecha

```{r, eval=FALSE}
All_test <- testApiCalculateTurnaround(All_test)

head(All_test)
```

Esta función anterior calcula los rezagos y añade tres columnas a la tabla con esos valores

```{r, eval=FALSE}
All_test <- testApiMonthAsColumn(All_test)

head(All_test)
```

Esta función anterior estrae el mes en el que las diferentes fechas claves ocurrieron y las añade al final de la tabla. Esta ultima funcion es opcional en el proceso.

### Errores comunes y que hacer con ellos

El Bioportal empezo a recibir datos el "2020-03-9", se supone que ya se allá arreglado el error que llevo a que aparecieran pruebas más viejas que esa fecha. Sin embargo siempre es una buena practica coroborar. En una tabla aparte aisla los datos con fecha erronea para enviarsela a la oficina de Bioportal, en la tabla principal elimina los datos erroneos.

```{r, eval=FALSE}
DataUpBeforeMarch <- All_test %>%
  filter(createdAtDate < ymd("2020-03-09"))
```

```{r, eval=FALSE}
All_test <- All_test %>%
  filter(createdAtDate > ymd("2020-03-09"))
```

Tambien no es muy fuera de lo commun que las pruebas sean muestreadas en fechas imposibles, recomiendo eliminar cualquier prueba tomada antes de "2020-02-01". Al igual que la vez anterior, separamos los datos con fechas muy viejas en una tabla aparte y manten el resto de los datos en la tabla original.

```{r, eval=FALSE}
SampledUpBeforeFeb <- All_test %>%
  filter(sampleCollectedDate < ymd("2020-02-01"))
```

```{r, eval=FALSE}
All_test <- All_test %>%
  filter(sampleCollectedDate > ymd("2020-02-01"))
```

Otros errores comunes en fechas se tienden a reflejar en los rezagos. Muchas veces encontramos que tenemos rezagos negativos por que la fecha de muestreo es depues de cuando se reporto o se subio a bioportal. Igualmente ocurre que la fecha de reporte es luego de la fecha en que se sube a bioportal. Estos errores tabien los aislamos y los reportamos, pero tienen un protocolo un poco diferente. Primero se aisla todas las pruebas con Tats negativo en una misma tabla y luego se corrobora por duplicados.

```{r, eval=FALSE}
NegTat <- All_test %>%
  filter(as.numeric(TatReportSample) < 0)%>%
  filter(as.numeric(TatUploadReport) < 0)%>%
  filter(as.numeric(TatUploadSample) < 0)

NegTat <- NegTat[!duplicated(NegTat),]

```

```{r, eval=FALSE}
All_test <- All_test %>%
  filter(as.numeric(TatReportSample) > 0)%>%
  filter(as.numeric(TatUploadReport) > 0)%>%
  filter(as.numeric(TatUploadSample) > 0)
```

## Analisis comunes

### Volumen

#### Volumen promedio global

```{r, eval=FALSE}
All_Tests %>%
  select(sampleCollectedDate, TatUploadSample)%>%
  mutate(sampleCollectedDate = month(sampleCollectedDate, label = TRUE)) %>%
  group_by(sampleCollectedDate)%>%
  mutate(TatUploadSample = as.numeric(TatUploadSample))%>%
  summarise(meanTat = mean(TatUploadSample), SDETat = sd(TatUploadSample))%>%
  ggplot(aes(x = sampleCollectedDate, y = meanTat))+
  geom_point()+
  geom_errorbar(aes(ymin=meanTat-SDETat, ymax=meanTat+SDETat))+
  labs(y = "Rezago Promedio", x = "Mes", 
       title = "Promedio y Desviacion Estandar en Rezago Entre Muestreo y Subir")+
  theme_bw()
```



### Rezago

#### Rezagos Globales (Rezago vs Rezago)

```{r, eval=FALSE}
Rezagovars%>%
  group_by(Tags, createdAtDate, TatUploadReport, TatUploadSample)%>%
  count()%>%
  filter(TatUploadSample > 3)%>%
  filter(TatUploadReport > 0)%>%
  filter(TatUploadSample<400)%>%
  filter(TatUploadReport<400)%>%
  pivot_longer(cols = c(TatUploadReport,TatUploadSample))%>%
  mutate(value = as.integer(value))%>%
  ggplot(aes(x = createdAtDate, y = value, by= Tags, col=Tags, size =n))+
  geom_point()+
  facet_wrap(~name)+
  labs(title = "Comparacion de rezagos por laboratorios", y = "Cantidad"
       , x ="Fecha reportado a Bioportal")+
  theme_light()
```

### Campos Vacios

```{r, eval=FALSE}
ClinicalProssNa<-All_test%>%
  select(orderedByEntity.name, processedByEntity.name,
         patient.firstName,patient.lastName, patient.contact.phoneNumber,
         patient.address.city, patient.birthDate,testType)%>%
  filter(testType == "Molecular")%>%
  group_by(orderedByEntity.name, processedByEntity.name,
           patient.firstName,patient.lastName, patient.contact.phoneNumber,
           patient.address.city, patient.birthDate)%>%
  count()%>%
  ungroup()%>%
  group_by(orderedByEntity.name,processedByEntity.name)%>%
  summarise(FreqNaName = sum(is.na(patient.firstName)),
            FreqNaApellido = sum(is.na(patient.lastName)),
            FreqNaNumb = sum(is.na(patient.contact.phoneNumber)),
            FreqNaCity = sum(is.na(patient.address.city)), 
            FreqNaBirth = sum(is.na(patient.birthDate)), N = sum(n))%>%
  ungroup()%>%
  group_by(orderedByEntity.name,processedByEntity.name ,FreqNaName,
           FreqNaApellido, FreqNaNumb, FreqNaCity, FreqNaBirth,N)%>%
  summarise(RowSum = sum(FreqNaName, FreqNaApellido, FreqNaNumb, 
                         FreqNaCity, FreqNaBirth))%>%
  filter(RowSum>0) %>%
  ungroup()%>%
  group_by(orderedByEntity.name,processedByEntity.name ,FreqNaName,
           FreqNaApellido, FreqNaNumb, FreqNaCity, FreqNaBirth,RowSum,N)%>%
  summarise(Per = (RowSum/N)*100)%>%
  arrange(desc(Per))

ClinicalProssNa
```

```{r, eval=FALSE}
ClinicalProssNa %>%
  pivot_longer(cols = c(FreqNaCity, FreqNaNumb, n,TotalNA))%>%
  ggplot(aes(x = name, y = value, fill = orderResult.result))+
  geom_col()+
  labs(title = "Entradas Vacias", y = "Frecuencia", x = "")+
  theme_bw()+
  facet_wrap(~Tags)
  
```

```{r, eval=FALSE}
NaMolecularTestResult <- MolecularTest[is.na(MolecularTest$orderResult.result),]
NaMolecularTestCreatedDate <- MolecularTest[is.na(MolecularTest$createdAtDate),]
NaMolecularTestSampDate <- MolecularTest[is.na(MolecularTest$sampleCollectedDate),]
NaMolecularTestResDate <- MolecularTest[is.na(MolecularTest$orderResult.reportedDate),]
NaMolecularTestType <- MolecularTest[is.na(MolecularTest$testType),]
NaMolecularTestElec <- MolecularTest[is.na(MolecularTest$isElectronic),]
NaMolecularTestProCity <- MolecularTest[is.na(MolecularTest$processedByEntity.city),]
NaMolecularTestName <- MolecularTest[is.na(MolecularTest$patient.firstName),]
NaMolecularTestNameLast <- MolecularTest[is.na(MolecularTest$patient.lastName),]
NaMolecularTestNumb <- MolecularTest[is.na(MolecularTest$patient.contact.phoneNumber),]
NaMolecularTestCityPat <- MolecularTest[is.na(MolecularTest$patient.address.city),]
NaMolecularTestbirth <- MolecularTest[is.na(MolecularTest$patient.birthDate),]
```
### Relacion laboratorio-laboratorio